【裁判字號】    89,裁,1284
【裁判日期】    891013
【裁判案由】    聲請停止執行
【裁判全文】
最  高  行  政  法  院  裁  定                  八十九年度裁字第一二八四號
    抗    告    人  丁○○○
                    己 ○ ○.
                    甲○○○
                    丙 ○ ○.
                    戊 ○ ○.
                    乙 ○ ○.
    共同訴訟代理人  陳 惠 伶  律師
右抗告人因與台中市政府間聲請停止執行事件，對於臺中高等行政法院中華民國八十
九年七月十五日八十九年度停字第一號裁定，提起抗告，本院裁定如左︰
    主  文
抗告駁回。
抗告訴訟費用由抗告人負擔。
    理  由
按於行政訴訟起訴前，如原處分或決定之執行將發生難於回復之損害，且有急迫之情
事者，行政法院亦得依受處分人或訴願人之聲請，裁定停止執行。但於公益有重大影
響者，不在此限。行政訴訟法第一百十六條第三項定有明文。本件抗告人聲請意旨略
以：坐落台中市○區○○段一小段二五之八、二五之十、二五之十二、二五之十四地
號土地原所有權人為伊等之被繼承人蔡教文，非屬台中市○市○○○道路用地」之範
圍內，台中市政府誤認前開四筆地號土地係在台中市○市○○○道路用地」之範圍內
，進而對前開四筆地號土地為徵收之行政處分。台中市政府對前開四筆地號土地所為
徵收之行政處分係屬無效，抗告人等業以民國（下同）八十九年六月二十八日請求書
請求其確認對前開四筆地號土地所為之徵收處分無效，台中市政府於八十九年六月二
十九日已收受請求書。茲因接獲台中市政府八十九年六月二十二日八九府建土字第七
九五三二號函，其上記載必須於八十九年七月十八日以前自行拆遷前開四筆地號土地
上之建築物，逾期定於七月十九日上午八時三十分依法派工代為執行拆除等語，前開
土地上之建築改建物若予以強制執行拆除，而將來經由行政訴訟程序確定台中市政府
對於前開四筆地號土地所為之行政處分無效時，抗告人等將發生難以回復之損害，且
嚴重侵害經濟效益，本件之重要爭點在於本件系爭土地是否屬於前開計劃說明書中「
綠地編號第二號之「自民權路路南綠川河邊起至南區番婆二等三十九號路止（延鐵道
線兩邊）」之範圍內？茲對照本件系爭四筆地號土地在地籍圖上之位置，可確認本件
系爭四筆地號土地均位於綠川之北側，絕非在前開計劃說明書中之「綠地」編號第二
號之範圍內，台中市政府對於本件系爭土地所為之徵收處分確屬無效，系爭地上建築
物，若被拆除勢必造成無可彌補之損害，為此聲請裁定停止執行等語。惟按所謂難於
回復之損害，係指其損害不能回復原狀，或不能以金錢賠償，或在一般社會通念上，
如為執行可認達到回復困難程度而言，台中市政府欲拆除之系爭地上建築改良物，係
為財產上之損害，得以金錢補償，尚不致發生難以回復損害之情事，抗告人之被繼承
人復已領取上開地上物之補償費新台幣（下同）六十一萬零八百三十一元，此有提存
書及台中市○○○○路拓寬道路工程用地地上物補償清冊影本附卷可按，尚無將造成
不可回復之嚴重損害情事。本件系爭土地係供交通用途，事關公益，而台中市○○路
拓寬工程所需經費已列入八十年度下半年及八十九年度追加預算並先行墊付，案經台
中市議會第十四屆第四次大會審議通過，依都市計劃辦理拓寬，亦有台中市議會八十
八年十二月十四日八八中市議議字第二二一三號函及其所附該會第十四屆第四次大會
市府提案大會議決情形一份（均影本）可稽。抗告意旨謂該路段已拓寬完成，亦無交
通壅塞問題，尚非可採。從而，原裁定以原處分之執行並不發生難於回復之損害，如
予以停止執行於公益有重大影響為由，駁回其聲請，揆諸首揭規定，洵無違誤。本件
抗告難認為有理由，應予駁回。至原裁定另以抗告人所主張伊等之被繼承人原所有系
爭四筆土地均位於綠川河邊以北，非屬都市計劃說明書中「綠地」之編號第二號之使
用分區範圍內，且台中市第一次通盤檢討將原計畫綠地規劃為道路用地之範圍，並不
包括前開土地云云，為不可採等情，無非就本案為總括審查，並未對其實質內容予以
判斷，併此明。
據上論結，本件抗告為無理由，爰依行政訴訟法第二百七十二條、第一百零四條、民
事訴訟法第四百九十二條第一項、第九十五條、第七十八條，裁定如主文。
中    華    民    國     八十九      年      十      月      十三       日
                    最 高 行 政 法 院  第 四 庭
                                審 判 長 法  官      葉  振  權
                                         法  官      蔡  進  田
                                         法  官      林  清  祥
                                         法  官      吳  錦  龍
                                         法  官      吳  明  鴻
右  正  本  證  明  與  原  本  無  異
                                         法院書記官  張  惠  美
中    華    民    國     八十九      年      十      月      十三       日


司法院資訊處製作；財團法人民間司法改革基金會備份。
